臺灣板橋地方法院刑事判決　　　　　　　96年度訴字第1170號
公　訴　人　臺灣板橋地方法院檢察署檢察官
被　　　告　乙○○
　　　　　　　　　　（現另案於臺灣臺北監獄臺北分監執行）
上列被告因違反毒品危害防制條例案件，經檢察官提起公訴（96
年度毒偵字第2228號），本院判決如后：
    主  文
本件公訴不受理。
    理  由
一、公訴意旨略稱：被告乙○○前於民國88年間因施用毒品案件
    ，經臺灣板橋地方法院以88年度毒聲字第7787號裁定令入勒
    戒處所觀察、勒戒後，認有繼續施用毒品之傾向，由同法院
    以89年度毒聲字第1289號裁定令入戒治處所施以強制戒治，
    嗣其戒治成效經評定為合格，故另以89年度毒聲字第3785號
    裁定停止戒治，所餘戒治期間付保護管束，迄90年2 月16日
    保護管束期滿未經撤銷，視為強制戒治執行完畢，並由本署
    檢察官以90年度戒毒偵字第257 號為不起訴處分確定。復因
    施用毒品案件，經臺灣士林地方法院以93年度訴字第291 號
    判決判處有期徒刑1 年確定，甫於95年3 月23日縮刑期滿執
    行完畢。詎仍不知悔改，復基於施用第一級毒品海洛因之犯
    意，於95年8 月14日20時許，在臺北市○○區○○街2 段83
    巷1 之7 號住處，施用第一級毒品海洛因，嗣於同年8 月16
    日15時許，經警於上開處所查獲。因認被告涉犯毒品危害防
    制條例第10條1 項之施用第一級毒品罪嫌云云。
二、按已經提起公訴或自訴之案件，在同一法院重行起訴者，應
    諭知不受理之判決，並得不經言詞辯論為之，刑事訴訟法第
    303 條第2 款、第307 條分別定有明文。經查，本件被告乙
    ○○基於施用第一級毒品海洛因之犯意，於95年9 月12日下
    午2 時45分採尿檢驗前26小時內某時，在臺北市○○區○○
    街2 段83巷1 之7 號住處，將海洛因摻水置入注射針筒施用
    在身體之方式，施用第一級毒品海洛因1 次，嗣於同年9 月
    12日下午1 時30分許，在臺北縣三重市○○○路29號2 樓之
    14為警查獲，經臺灣板橋地方法院檢察署96年度毒偵字第22
    29號案以被告係犯毒品危害防制條例第10條第1 項之施用第
    一級毒品罪，由該署檢察官於96年3 月22日提起公訴，並於
    96年3 月29日繫屬本院（96年度訴字1078號），嗣並經本院
    於96年4 月30日以96年度訴字第1078號刑事判決判處被告有
    期徒刑十月在案，此有臺灣板橋地方法院檢察署96年度毒偵
    字第2229號起訴書電腦列印本、本院96年度訴字第1078號刑
    事判決電腦列印本，及臺灣高等法院被告前案紀錄表各一份
    附於本院卷可憑。按刑法修正條文於94年2 月2 日經總統公
    布，並自95年7 月1 日起施行，其中原刑法第56條之連續犯
    規定業經刪除，即修正後之刑法已無連續犯得論以裁判上一
    罪之情形，參照該修正條文之立法理由，即修正條文說明謂
    「至連續犯廢除後，對於部分習慣犯，例如竊盜、吸毒等犯
    罪，是否會因適用數罪併罰而使刑罰過重產生不合理之現象
    一節，在實務上應可參考德、日等國之經驗，委由學界及實
    務以補充解釋之方式，發展接續犯之概念，對於合乎『接續
    犯』或『包括的一罪』之情形，認為構成單一之犯罪，以限
    縮數罪併罰之範圍，用以解決上述問題。」等語，則依前揭
    修法意旨，於修正刑法施行後，自應就多次施用毒品之犯罪
    重新檢討是否合乎『接續犯』或『包括的一罪』之情形，其
    中屬包括一罪概念中之「集合犯」，係立法者在犯罪構成要
    件所描述及預設之該當行為，本身即具有不斷反覆實施之特
    性，而是否為集合犯之判斷標準，其一類型係從法條文義即
    可得知，如「收集」國防機密罪、「收集」偽造通用貨幣罪
    ，由法條所規定「收集」之文義，即知「收集」之行為具有
    不斷實施之特性；另一集合犯之類型，則係由構成要件規範
    目的與日常生活經驗之典型違犯型態加以判斷，例如基於吸
    毒成癮之道理，再衡諸法院實務經驗，反覆成習之多次施用
    毒品舉止，實係施用毒品罪違犯之常態與典型，則行為人反
    覆多次之施用毒品行為，即係犯單一施用毒品罪之集合犯行
    為，應論以一罪（同此見解者，參張淳淙，「從刑法修正論
    行為之罪數」，刊載於司法周刊1286期司法文選別冊；林鈺
    雄，「跨連新舊法之施用毒品行為─兼論行為單數與集合犯
    、接續犯概念之比較」，刊載於臺灣本土法學雜誌，第84期
    ，頁141 以下）。本件被告犯施用第一級毒品罪時間，依本
    件起訴書所載，為95年8 月14日20時許，其於前案之犯罪時
    間則為95年9 月12日下午2 時45分採尿檢驗前26小時內某時
    ，而被告於本院審理時復供承：伊於95年8 月16日被查獲後
    還有繼續施用海洛因，直至95年9 月12日在正義南路被查獲
    時也有施用，在95年8 月16日至95年9 月12日這段期間，約
    一或二天施用海洛因一次，因為伊有毒癮，所以才會這樣密
    集施用海洛因等語（見本院96年4 月17日準備程序筆錄），
    衡諸吸毒者常成癮，反覆成習之多次施用毒品舉止，實係施
    用毒品罪違犯之常態與典型，參以被告前後二案遭警查獲之
    時間亦相隔不到一月，且前後二案遭警查獲後所採之尿液經
    送檢驗亦均呈鴉片類陽性反應，此有臺灣檢驗科技股份有限
    公司95年8 月31日濫用藥物尿液檢驗報告（見95年度毒偵字
    第7457號偵查卷第12頁）及本院96年度訴字第1078號刑事判
    決電腦列印本（見本院卷）附卷可憑，被告所供稱其於95年
    8 月16日至95年9 月12日期間，因吸毒成癮，約一或二天施
    用海洛因一次等情，應屬可信，則被告反覆多次之施用毒品
    行為，即係犯單一施用毒品罪之集合犯，被告前後二案之施
    用第一級毒品之行為，係屬集合犯行為，應論以一罪，是以
    被告所犯之前後二案，係屬同一案件，應無疑義。本件公訴
    人就同一案件，向本院重行起訴，並於96年4 月3 日繫屬本
    院，此有臺灣板橋地方法院檢察署96年4 月3 日甲○榮御96
    年毒偵2228字第28463 號函上之本院收狀戳附卷可憑，依照
    上開說明，本件爰不經言詞辯論，逕為諭知不受理之判決。
三、至本件被告乙○○既經不受理判決，則關於被告之移送併辦
    部分（臺灣士林地方法院檢察署96年度毒偵字第639 號案）
    ，即應退回檢察官，由檢察官另行依法處理。
據上論斷，應依刑事訴訟法第303 條第2 款、第307 條，判決如
主文。
中　　華　　民　　國　　96　　年　　4 　　月　　30　　日
                  刑事第十四庭  審判長法　官  林海祥
                                      法  官  朱敏賢
                                      法  官  汪怡君
上列正本證明與原本無異。
如不服本判決，應於判決送達後10日內向本院提出上訴狀（應附
繕本），上訴於臺灣高等法院。
                                      書記官　陳金鳳
中　　華　　民　　國　　96　　年　　5　　月　　1　  　日
